【裁判字號】    99,簡上,181
【裁判日期】    990430
【裁判案由】    恐嚇
【裁判全文】
臺灣桃園地方法院刑事判決             99年度簡上字第181號
上  訴  人
即  被  告  甲○○
上列上訴人即被告因恐嚇案件，不服中華民國98年12月3 日本院
98年度壢簡字第3102號第一審刑事簡易判決（聲請簡易判決處刑
案號：98年度偵字第18351 號），提起上訴，本院管轄之第二審
合議庭判決如下：
    主  文
上訴駁回。
    事  實
一、甲○○與乙○○為鄰居，其2 人平素即因機車停車問題而不
    睦，於民國98年5 月20日下午4 時許，甲○○竟基於恐嚇之
    犯意，將記載其罹患「情感性精神病」之亞東紀念醫院診斷
    證明書上書寫：「我有精神分裂症，你故意來找我麻煩，做
    人不要逼人太甚，一個人的忍耐是有限度的，最後同歸於盡
    ！」、「我最近有很重要的事情要辦，很忙對不起，我最近
    會去找你，東西南北線的兄弟都準備好」、「你不怕我死，
    我不怕你沒命」等文字，並委請不知情真實姓名年籍不詳之
    成年女性（下稱某阿婆）將書寫有上開文字之診斷證明書黏
    貼於乙○○所使用停放在桃園縣中壢市○○路富貴新社區機
    車公共停車場內之車牌號碼PJ5-706 號機車座墊上，以此加
    害生命、身體、自由之事恫嚇乙○○，使乙○○心生畏懼，
    而危害其安全。
二、案經乙○○訴由桃園縣政府警察局中壢分局報請臺灣桃園地
    方法院檢察署檢察官偵查後聲請簡易判決處刑。
    理  由
甲、證據能力部分：
一、按被告以外之人於偵查中向檢察官所為之陳述，除顯有不可
    信之情況者外，得為證據，刑事訴訟法第159 條之1 第2項
    定有明文。證人即告訴人乙○○於檢察官偵查中經具結後所
    為之陳述，查無顯不可信之情況，上訴人即被告甲○○亦未
    指出並證明上開證人之證言有何顯不可信之情況，依刑事訴
    訟法第159 條之1 第2 項規定，該證人於檢察官訊問時經具
    結後所為之證述，自得為證據。
乙、認定事實之理由及依據：
一、訊據被告甲○○固坦承有委請某阿婆將記載其罹患「情感性
    精神病」之亞東紀念醫院診斷證明書黏貼於乙○○所使用之
    車牌號碼PJ5-706 號機車座墊上之事實不諱，惟矢口否認有
    何恐嚇犯行，辯稱：伊請某阿婆黏貼上開診斷證明書時，並
    沒有註記任何文字，伊只是想讓乙○○知道其罹患有精神疾
    病，伊沒有恐嚇之意云云。經查：
（一）上開診斷證明書上確實書寫有：「我有精神分裂症，你故
      意來找我麻煩，做人不要逼人太甚，一個人的忍耐是有限
      度的，最後同歸於盡！」、「我最近有很重要的事情要辦
      ，很忙對不起，我最近會去找你，東西南北線的兄弟都準
      備好」、「你不怕我死，我不怕你沒命」等文字，並黏貼
      在乙○○所使用之車牌號碼PJ5-706 號機車座墊上等情，
      業據證人即告訴人乙○○於檢察官偵查時證述綦詳，並有
      卷附上開診斷證明書、現場照片（即機車座墊上黏貼有書
      寫上開文字之診斷證明書）各1 張在卷可稽（見偵查卷第
      13、14頁）。
（二）被告雖以前詞置辯，惟查，被告於警詢中即明確供承：在
      上開診斷證明書上之文字係伊所書寫，伊有寫「我是兄弟
      ，有精神分裂症」及「你不怕我死，我不怕你沒命」等文
      字去恐嚇乙○○，因為乙○○一直說伊住處係違建，伊一
      時氣憤才如此做等語（見偵查卷第5 頁）；被告於檢察官
      偵查時亦供承：該診斷證明書係伊找某阿婆去貼的，因為
      伊跟乙○○講不要打擾伊，但乙○○還是一樣，伊的忍耐
      是有限度的，伊是被乙○○吵得不得已才去貼的等語（見
      偵查卷第21頁）。又罹患有精神疾病屬個人極為私密之事
      ，本即無告知非親非故之他人之必要，且一般社會大眾對
      罹患該等疾病者，或多或少不免存有避免接觸或有任何糾
      葛之心理，則被告將其罹患情感性精神病之診斷證明書，
      黏貼於告訴人乙○○所使用之機車座墊上，顯別有用心，
      至為明灼。另參諸卷附該診斷證明書，其中姓名欄位部分
      ，原記載姓名為「甲○○」，經塗改為「吳建達」，且「
      吳建達」係被告原欲更改之姓名，並於經營建達關係企業
      所使用，業據被告於本院準備程序時陳明（見本院99年3
      月16日準備程序筆錄第2 頁），診斷證明書姓名欄位本即
      單純表彰病患姓名，衡情他人實無擅加塗改之必要，更遑
      論塗改為被告經營生意所使用姓名（即「吳建達」），顯
      見係被告自行加以塗改無訛。再者，該診斷證明書上書寫
      「你（指乙○○）故意找我麻煩... 一個人的忍耐是有限
      度的」等文字，適與被告於檢察官偵查時上開所述黏貼診
      斷證明書之緣由相符，且用字亦相仿。故依被告上開供述
      ，及該診斷證明書上另行書寫之文字內容，堪認本件被告
      確於該診斷證明書上書寫上開恐嚇文字，其後再委請某阿
      婆黏貼於乙○○所使用機車座墊。
（三）綜上，本件事證明確，被告上開所辯，要屬臨訟畏罪圖卸
      之詞，自不足採，被告犯行洵堪認定。
二、按恐嚇罪係以對生命、身體、自由、名譽、財產之法益加以
    不法惡害之意旨通知他人，使他人產生恐怖之心理狀態，其
    恐嚇之方法以言詞、文字、舉動為之，均無不可；其屬直接
    或間接通知被害人均可，只須使被害人知悉為已足。核被告
    所為，係犯刑法第305 條之恐嚇危害安全罪。被告委由不知
    情某阿婆將載有恐嚇文字之紙張貼於告訴人之機車座椅上，
    為間接正犯。
三、原審以被告上揭罪證明確，適用刑法第305 條、第41條第1
    項前段、刑法施行法第1 條之1 第1 項、第2 項前段等規定
    ，並審酌被告與告訴人間僅因細故產生糾紛，詎被告竟不思
    以理性、和平之方式解決紛爭，反率以張貼恐嚇文字予告訴
    人之方式，恫嚇告訴人，並考量其犯後態度、犯罪之動機、
    目的、手段暨所生危害等一切情狀，量處拘役20日，並諭知
    如易科罰金，以新臺幣1,000 元折算1 日，其認事用法均無
    不合，量刑亦無不當。被告提起上訴，空言否認犯罪，為無
    理由，應予駁回。
據上論斷，應依刑事訴訟法第455 條之1 第1 項、第3 項、第36
8 條，判決如主文。
本案經檢察官梁光宗到庭執行職務。
中    華    民    國    99    年    4     月    30    日
                  刑事第一庭審判長法  官  曾家貽
                                  法  官  張瓊華
                                  法  官  鄭吉雄
以上正本證明與原本無異。
不得上訴。
                                  書記官  劉宗源
中    華    民    國    99    年    4     月    30    日

司法院資訊處製作；財團法人民間司法改革基金會備份。
